【裁判字號】    97,訴,2910
【裁判日期】    971009
【裁判案由】    偽造文書等
【裁判全文】
臺灣臺中地方法院刑事判決              97年度訴字第2910號
公  訴  人  臺灣臺中地方法院檢察署檢察官
被      告  乙○○
    （原名  廖建傑）
上列被告因偽造文書等案件，經檢察官提起公訴（97年度偵字第
10007 號），被告就被訴事實為有罪陳述，經合議庭裁定由受命
法官獨任進行簡式審判程序，判決如下：
    主  文
乙○○意圖為自己不法之所有，而侵占遺失物，處罰金新臺幣伍
仟元，如易服勞役，以新臺幣壹仟元折算壹日；又行使偽造私文
書，足以生損害於他人，處有期徒刑參月，如易科罰金，以新臺
幣壹仟元折算壹日。均緩刑貳年，緩刑期內付保護管束。
    事  實
一、乙○○（原名廖建傑）於民國97年2 月4 日中午，駕駛汽車
    搭載同事甲○○前往設在臺中縣大里市○○路37號之華南商
    業銀行大里分行（下稱華南商業銀行）提領款項後，甲○○
    因將其所有華南商業銀行帳戶00000000000 號存摺及印章遺
    忘而留置在乙○○之汽車右前置物箱內。詎乙○○於同年月
    5 日上午10時前之某時，在該車內拾獲上開存摺及印章後，
    明知該等物品係甲○○之遺失物，竟意圖為自己不法之所有
    ，加以侵占入己，復於當日上午10時許，在上址華南商業銀
    行內，未經甲○○同意，冒用甲○○之名義，於該銀行存摺
    類取款憑條上填寫金額新臺幣（下同）15,000元，並盜蓋甲
    ○○之印章，而資偽造甲○○表示提款之私文書，且將之提
    交該銀行內不知情之承辦人而行使之，並同時以此為詐術，
    使該不知情之承辦人誤認係甲○○本人或所授權之人提款，
    因之陷於錯誤，交付該提款單上之金額15,000元予乙○○。
    嗣經甲○○發現存摺、印章遺失，乃報警調閱銀行之監視錄
    影帶，始循線查獲乙○○。
二、案經臺中縣警察局霧峰分局移送臺灣臺中地方法院檢察署檢
    察官偵查起訴。
    理  由
一、被告乙○○所犯係死刑、無期徒刑、最輕本刑為3 年以上有
    期徒刑以外之罪，其於準備程序就被訴事實為有罪之陳述，
    經本院告知簡式審判程序之旨，並聽取其與檢察官之意見後
    ，認無不得或不宜改依簡式審判程序進行之情事，依刑事訴
    訟法第273 條之1 第1 項規定，裁定進行簡式審判程序，合
    先敘明。
二、訊據被告對於上揭事實於警詢、偵查中及本院審理時均坦承
    不諱，核與證人甲○○於警詢、偵查中之證述情節相符（見
    警卷第5 至6 頁、偵查卷第4 頁），復有職務報告書1 份、
    刑案現場測繪圖1 張、華南商業銀行存摺類取款憑條1 紙及
    監視錄影內容翻拍照片1 張在卷可稽（見警卷第1 頁、第9
    至11頁），足認被告之自白與事實相符，堪以採信。本案事
    證明確，被告上開犯行，均堪認定，應予依法論科。
三、核被告乙○○將被害人甲○○遺失在其汽車內之存摺及印章
    ，予以侵占入己之所為，係犯刑法第337 條之侵占遺失物罪
    （按起訴書雖認係犯竊盜罪，惟蒞庭檢察官已當庭變更起訴
    法條）。被告偽造甲○○名義之取款憑條並持之向銀行人員
    詐領款項部分，核其所為，係犯刑法第216 條行使刑法第21
    0 條之偽造私文書罪及同法第339 條第1 項之詐欺取財罪。
    被告在上開取款憑條上盜蓋甲○○印章之行為，係偽造私文
    書之階段行為，不另論以盜用印章罪；被告偽造私文書後，
    復持以行使，偽造之低度行為為行使之高度行為吸收，僅論
    以行使偽造私文書之罪。被告以一行為同時行使偽造私文書
    及詐欺取財，係屬一行為觸犯數罪名之想像競合關係，應從
    一重之行使偽造私文書罪處斷。又被告所犯侵占遺失物罪及
    行使偽造私文書之二罪，犯意各別，行為互殊，應分論併罰
    。
四、本院審酌被告因自身一時之貪念侵占被害人甲○○之前開存
    摺及印章，進復利用該物，行使偽造私文書而詐取財物，所
    為誠屬不該，惟念被告於偵審程序中始終坦承犯行，且已與
    被害人達成和解，而償付其財產損失，有本院審判筆錄可憑
    ，被害人所蒙受之損害應已獲得填補，且被害人亦於本院審
    理中表示原諒之意等等一切情狀，爰分別量處如主文所示之
    刑，並衡以被告之智識、能力及家庭狀況等情（此見警卷調
    查筆錄受詢問人欄即明），分就罰金、有期徒刑部分，各諭
    知以1,000 元折算1 日之易服勞役、易科罰金折算標準。再
    者，被告前未曾因故意犯罪受有期徒刑以上刑之宣告，有臺
    灣高等法院被告前案紀錄表1 紙在卷可按，其因一時失慮，
    偶罹刑典，且於犯後始終坦承犯行，復已賠償被害人之損害
    ，態度尚佳，均業如前述，經此偵審程序及罪刑之宣告，當
    知所警惕，信無再犯之虞，本院因認所宣告之刑（含罰金刑
    及有期徒刑）以暫不執行為適當，爰併予宣告緩刑2 年，以
    啟自新。又被告為圖己利率將他人之遺失物予以侵占入己，
    復利用之，以行使偽造文書而詐欺財物，可見其法律觀念淡
    薄，本院認應由觀護人以專業知識，輔導其品德，並助其改
    過自新，方不失緩刑制度之立法美意，爰宣告於緩刑期內付
    保護管束。至被告偽造之華南商業銀行存摺類取款憑條上「
    甲○○」之印文既屬真正，自不在沒收之列。又該偽造之上
    開取款憑條，雖係供被告犯罪所用之物，然因被告行使而成
    為上開銀行之存查歸檔文件，非屬被告所有，自不得宣告沒
    收，附此敘明。
據上論結，應依刑事訴訟法第273 條之1 第1 項、第299 條第1
項前段，刑法第337 條、第216 條、第210 條、第339 條第1 項
前段、第55條、第42條第3 項、第41條第1 項前段、第51條第10
款、第74條第1 項第1 款、第93條第1 項，刑法施行法第1 條之
1 ，判決如主文。
中    華    民    國    97    年    10    月    9     日
                  刑事第十七庭  法  官  廖純卿
以上正本證明與原本無異。
如不服本判決，應於收受送達後10日內向本院提出上訴書狀（應
敘述具體理由並附繕本）。
上訴書如未敘述理由，應於上訴期間屆滿後20日內補提理由書於
本院。
                                書記官  童秉三
中    華    民    國    97    年    10    月    9     日
附錄犯罪法條：
刑法第337 條、第216 條、第210 條、第339 條第1 項
中華民國刑法第337條
（侵占遺失物罪）
意圖為自己或第三人不法之所有，而侵占遺失物、漂流物或其他
離本人所持有之物者，處 5 百元以下罰金。
中華民國刑法第216條
（行使偽造變造或登載不實之文書罪）
行使第 210 條至第 215 條之文書者，依偽造、變造文書或登載
不實事項或使登載不實事項之規定處斷。
中華民國刑法第210條
（偽造變造私文書罪）
偽造、變造私文書，足以生損害於公眾或他人者，處 5 年以下有
期徒刑。
中華民國刑法第339條
（普通詐欺罪）
意圖為自己或第三人不法之所有，以詐術使人將本人或第三人之
物交付者，處5年以下有期徒刑、拘役或科或併科1千元以下罰金
。
以前項方法得財產上不法之利益或使第三人得之者，亦同。
前二項之未遂犯罰之。


司法院資訊處製作；財團法人民間司法改革基金會備份。
